最　高　行　政　法　院　判　決
　　　　　　　　　　　　　94年度判字第00246號
上　訴　人　詮能科技股份有限公司
代　表　人　甲○○
訴訟代理人　施博文
被 上訴 人　財政部臺灣省北區國稅局
代　表　人　許虞哲
　　　　　　　　　　　　　送達代收人　乙○○
上列當事人間因貨物稅事件，上訴人對於中華民國92年8月28日
臺北高等行政法院90年度訴字第6954號判決，提起上訴，本院判
決如下：
　　主  文
原判決廢棄，發回臺北高等行政法院。
　　理  由
本件上訴人於原審起訴主張：被上訴人以上訴人於民國84年10月
23日及25日分別進口零件CDS-52-WPT，組裝成上架型四卡式錄音
機座800台，未辦理貨物稅廠商登記及產品登記，經被上訴人所
屬臺北縣分局查獲，除補徵貨物稅新臺幣（下同）1,411,733元
外，另依貨物稅條例第32條第1款規定，處罰鍰14,117,300元。
上訴人不服，申經復查結果，准予追減貨物稅額151,257元，變
更核定補徵貨物稅1,260,476元，罰鍰12,604,700元，經循序訴
經本院87年度判字第2626號判決將訴願決定及再訴願決定撤銷，
復經行政院再訴願決定，將原決定及原處分均撤銷，嗣由被上訴
人重核復查決定，仍維持原核定。惟系爭貨物須配合法務部調查
局專用交換機及控制器連接使用，僅供該局作為監聽通訊使用設
備，為市面上不可見之特殊產品，既經行政院再訴願決定以「非
屬貨物稅條例之應稅貨物」撤銷被上訴人之處分，是系爭產品非
屬應稅貨物，當然不列入貨物稅應稅範圍。被上訴人所為重核復
查決定明顯牴觸訴願決定拘束力之規定及違背司法院釋字第368
號解釋等情，爰請判決將訴願決定及重核復查決定均撤銷。
被上訴人則以：系爭產品係以進口零件於國內組裝成錄音座成品
出售供國內機關使用，依貨物稅條例第11條第1項第8款、財政部
68年10月2日台財稅第36887號函釋規定，應屬課徵貨物稅貨物。
至於使用者基於何種目的使用該錄音座錄製錄音帶及啟用該錄音
系統之方式，是否運用交換機及控制器連接使用則非所問。縱然
系爭產品需配合法務部調查局專用交換機及控制器連接使用，亦
不影響其為應稅貨物之認定，本件補稅及罰鍰之處分，均無不合
等語，作為抗辯。
原審斟酌全辯論意旨及調查證據之結果，按「電器類之課稅項目
及稅率如左：．．．8、音響組合：分離式音響組件，包括唱盤
、調諧器、收音擴大器、錄音座、擴大器、揚聲器等及其組合體
均屬之，從價徵收百分之10。」、「應稅貨物之完稅價格應包括
該貨物之包裝從物價格。國產貨物之完稅價格以產製廠商之出廠
價格減除內含貨物稅額及推廣該項貨物所需費用計算之；該項費
用定為完稅價格百分之12。完稅價格之計算方法如左：完稅價格
=出廠價格/1+稅率+12%．．．」為貨物稅條例第11條第1項第8款
、第13條第1項所規定。又按「納稅義務人有左列情形之一者，
除通知補辦或改正外，處新臺幣9千元以上3萬元以下罰鍰：1、
未依第19條或第20條規定申請登記者。」、「納稅義務人有左列
情形之一者，除補徵稅款外，按補徵稅額處5倍至12倍罰鍰：1、
未依第19條規定辦理登記，擅自產製應稅貨物出廠者。」分別為
貨物稅條例第28條第1款及第32條第1款所規定。上訴人於83年12
月2日參加法務部調查局採購上架型四卡式錄音座1020組（台）
比價競標得標，嗣於84年10月23日及25日分別自國外進口零件CD
S-52-WPT，組裝成上架型四卡式錄音機座800台交貨，未課徵貨
物稅，有法務部調查局購上架型四卡式錄音座1020台比價會議紀
錄、標單、合約書、簽、附加條款等影本附卷可稽，並為上訴人
所是認。查系爭上架型四卡式錄音座固供法務部調查局配合上架
型專線電話錄音用16主機（RTC-516）80台作為監聽設備之用，
本質雖屬通訊監查專用器材，惟該錄音座為因應法務部調查局辦
理通訊監聽錄音之功能需求，除成品須具備4座邏輯控制型錄音
座（左、右各2個）外，尚須具備自動換面及倒帶、自動接替、
倒帶後多走6秒鐘左右、錄音帶A或B面均能自動迴帶併自動避開
空白處等特殊功能，因國內未生產邏輯控制型錄音座，故錄音座
須從國外進口，惟於交貨時成品須具備上開特殊功能，業據法務
部調查局調查員李國強、調查專員許明強陳述綦詳，並有上訴人
上架型四卡式錄音座CL-6000型錄暨產品功能說明書等影本可資
參照，是系爭錄音座並非一般之通訊設備，其既係進口後再輸入
特定功能之程式軟體，則其於進口之際即應審酌究係屬應稅貨物
抑免稅貨物，堪以確定。系爭錄音座雖配合上架型專線電話錄音
用16主機（RTC-516）作為監聽設備之一環，然其與16主機部分
係分別招標供貨，如有進口貨品部分之關稅、貨物稅等項均各自
負責處理，並無連帶關係，且系爭錄音座須於交貨後即馬上可供
使用，並非16主機之元件或一部分，而係具備完整特殊錄音功能
之單獨產品，此不惟有16主機部分（係由宣佑科技電子股份有限
公司得標並單獨交貨）比價會議紀錄、標單、合約書、簽等影本
在卷為憑，復經證人李國強、許明強證述明確，是系爭錄音座自
國外進口邏輯控制型錄音座部分是否應課徵貨物稅等，即與宣佑
科技電子股份有限公司無關，應就其於進口時是否屬貨物稅條例
第3條免徵貨物稅之情形論之。第以上訴人迄未就系爭錄音座究
係屬貨物稅條例第3條免徵貨物稅之何款情形為說明，亦未提出
任何證據證明其係屬免稅貨物，參以系爭錄音座並未課徵任何國
內貨物稅，復未與其他貨物合併課徵貨物稅，為上訴人所不爭等
情，是系爭貨物既非屬貨物稅條例第3條規定之範疇，自應予以
課徵貨物稅，則被上訴人以系爭錄音座係屬應課徵貨物稅之範圍
，而予以課徵貨物稅，即非無據。從而被上訴人所為重核復查決
定，揆諸首揭法條規定，並無違誤，訴願決定予以維持，亦無不
合，因將上訴人之訴駁回。
按貨物稅之稅源，規定於貨物稅條例第6條至第12條（原第5條已
刪除），如非屬法律明文列舉之應稅貨物，自無徵收貨物稅之餘
地。依貨物稅條例第11條第8款規定：「電器類之課稅項目及稅
率如左：．．．8、音響組合：分離式音響組件，包括唱盤、調
諧器、收音擴大器、錄音座、擴大器、揚聲器等及其組合體均屬
之，從價徵收百分之10。」依此規定，所指應稅之「錄音座」，
應屬一般「電器類之音響組合」之分離式音響組件，是其性質自
屬可供音響組合錄音使用之組件，方屬相當。原判決一方面認定
「系爭上架型四卡式錄音座1020組固供法務部調查局配合上架型
專線電話錄音用16主機（RTC-516）80台作為監聽設備之用，本
質雖屬通訊監查（察）專用器材」；一方面又指「系爭錄音座並
非一般之通訊設備，其既係進口後再輸入特定功能之程式軟體，
則其於進口之際即應審酌究係屬應稅貨物抑免稅貨物，堪以認定
」等云，則系爭貨物之性質及功能如何？究屬「通訊監察專用器
材」？抑屬上開應稅貨物之「音響組合之錄音座」？如其不能作
為一般電器類之音響組合之錄音使用，能否依上開規定課徵貨物
稅，非無疑問。次查，依法務部調查局承辦人許明強於92年6月
30日在原審作證稱：「在我看來（系爭貨物）不是分離式音響，
與一般市面上之音響、錄音機不同，因為它不能獨立使用，需要
配合錄音介面的控制，像我們這種器材屬通訊監查（察）專用，
屬監聽設備後端的部分。」如其所言尚屬實情，則系爭貨物是否
屬分離式音響組件？能否配合相關音響組件如唱盤、調諧器、收
音擴大器、擴大器、揚聲器等使用？即有詳予調查審究之必要。
又查，貨物稅條例第3條第1項規定：「應稅貨物有左列情形之一
者，免徵貨物稅：1、用作製造另一應稅貨物之原料者。2、運銷
國外者。3、參加展覽，並不出售者。4、捐贈勞軍者。5、經國
防部核定直接供軍用之貨物。」準此，稽徵機關判斷是否屬於課
徵貨物稅之標的，須先確定是否屬於貨物稅條例第6條至第12條
所列舉之應稅貨物，如非法律明定之應稅貨物，自無須斟酌是否
適用貨物稅條例第3條第1項之規定。原判決以系爭貨物雖配合上
架型專線電話錄音用16主機（RTC-516）作為監聽設備之一環，
於交貨後馬上可供使用，並非16主機之元件或一部分，應就其於
進口時是否屬貨物稅條例第3條免徵貨物稅之情形論之。上訴人
迄未就系爭錄音座究係屬貨物稅條例第3條免徵貨物稅之何款情
形為說明，亦未提出任何證據證明其係屬免稅貨物，參以系爭錄
音座並未課徵任何國內貨物稅，復未與其他貨物合併課徵貨物稅
，為上訴人所不爭，是系爭貨物既非屬貨物稅條例第3條規定之
範疇，自應予以課徵貨物稅，堪以認定等由，以系爭貨物非屬貨
物稅條例第3條規定之範疇，即應予以課徵貨物稅，亦有適用法
規不當之違誤。又依貨物稅條例第11條第7款之規定，凡以電力
錄放音響之各型錄放音機，亦屬應徵貨物稅之標的。原判決認定
「系爭錄音座須於交貨後即馬上可供使用，並非16主機之元件或
一部分，而係具備完整特殊錄音功能之單獨產品」，則系爭貨物
有無適用貨物稅條例第11條第7款規定課徵貨物稅之餘地，亦應
併予查明。又系爭貨物是否屬於貨物稅條例規定之應稅貨物亟待
調查審究，則其罰鍰部分自無可維持。上訴論旨，執以指摘原判
決有違背法令情事，求予廢棄，非無理由，應由本院將原判決廢
棄，發回原審法院，以符法制。
據上論結，本件上訴為有理由，爰依行政訴訟法第256條第1項、
第260條第1項，判決如主文。
中    華    民    國    94    年    2    月    24     日
                  第三庭審判長法  官　廖　政　雄
                              法  官　林　清　祥
                              法  官　鍾　耀　光
                              法  官　姜　仁　脩
                              法  官　胡  國  棟
以  上  正  本  證  明  與  原  本  無  異
中    華    民    國    94    年    2    月    24     日
　　　　　　　　　　　　　　　書記官　蘇　金　全
